【裁判字號】    97,訴,1511
【裁判日期】    970430
【裁判案由】    毒品危害防制條例
【裁判全文】
臺灣板橋地方法院刑事判決              97年度訴字第1511號
公  訴  人  臺灣板橋地方法院檢察署檢察官
被      告  甲○○
                    （現另案於臺灣雲林監獄執行中）
上列被告因違反毒品危害防制條例案件，經檢察官提起公訴（97
年度毒偵字第2314號），於被告為有罪之陳述後，本院合議庭裁
定由受命法官獨任依簡式審判程序審理，茲判決如下：
    主  文
甲○○施用第一級毒品，累犯，處有期徒刑拾壹月。
    事  實
一、甲○○前因施用毒品案件，經本院於民國89年12月12日以89
    年度毒聲字第7022號裁定送觀察、勒戒後，認無繼續施用之
    傾向，經臺灣板橋地方法院檢察署檢察官於90年1 月30日以
    89年度毒偵字第7127號為不起訴處分確定；又因施用毒品案
    件，經本院於92年2 月18日以92年度毒聲字第501 號裁定送
    觀察、勒戒後，認有施用毒品之傾向，經本院以92年度毒聲
    字第1084號裁定令入戒治處所施以強制戒治1 年，嗣因戒治
    成效經評估為合格，復由本院於92年9 月23日以92年度毒聲
    字第2919號裁定停止戒治，所餘期間交付保護管束，而於92
    年10月3 日釋放出所（嗣因毒品危害防制條例修正而於93年
    1 月9 日報結）。而其上開施用毒品罪行並經本院於92年7
    月21日以92年度訴字第1278號判決判處有期徒刑8 月確定，
    又因過失玫死案件，經本院以90年度訴字第1347號判處有期
    徒刑1 年2 月，接續執行，於93年10月5 日假釋出監，嗣經
    撤銷假釋，應執行殘刑有期徒刑6 月，於94年11月8 日縮刑
    期滿執行完畢（於本案構成累犯）。詎甲○○仍不知悔改，
    竟又基於施用第一級毒品之犯意，於96年12月10日上午8 時
    許，在臺北縣板橋市○○街253 巷2 弄20號6 樓住處房間內
    ，以注射針筒之方式，施用第一級毒品海洛因乙次。嗣於同
    日晚間11時30分許，因違反毒品危害防制條例案件入監服刑
    時，為臺灣臺北看守所執行人員查獲，而悉上情。
二、案經臺北縣政府警察局土城分局報請臺灣板橋地方法院檢察
    署檢察官偵查起訴。
    理  由
一、訊據被告甲○○坦承前開犯罪實，而被告於96年12月10日為
    警所採尿液送臺灣檢驗科技股份有限公司檢驗結果，發現確
    有鴉片類之陽性反應，此有臺北縣政府警察局土城分局偵辦
    毒品危害防制條例案犯嫌尿液編號對照表、臺灣檢驗科技股
    份有限公司97年2 月12日出具之濫用藥物檢驗報告各1 紙附
    卷可稽（見偵查卷第19、20頁），次查，該檢驗中心係先以
    酵素免疫分析法（ＥＩＡ）篩驗，其尿液中海洛因代謝物嗎
    啡、安非他命濃度超出檢測範圍，再以氣相層析質普儀分析
    法（ＧＣ／ＭＳ）確認；其檢驗方法係以「氣相層析儀」先
    將物質氣化後，再經分析管分離，由於各種物質之沸點及對
    管柱之吸附力不同，在經過檢測器（Detector）測定後，表
    現出不同之滯留時間（Retension time），以滯留時間來判
    斷係何種物質；再利用「質普儀」為檢測器，將物質撞擊成
    碎片，記錄其質譜圖。因每個化合物之鍵結能力不同，故不
    同之物質會有其特定之質譜圖，因此在物質之判斷上有如指
    紋之鑑定，在理論上，扣除人為因素，其精確度已接近百分
    之百，足徵被告之自白與事實相符。復按，毒品危害防制條
    例於92年7 月9 日修正公布，自93年1 月9 日施行，其中第
    20條、第23條將施用毒品之刑事處遇程序，區分為「初犯」
    及「五年內再犯」、「五年後再犯」。依其立法理由之說明
    ：「初犯」，經觀察、勒戒或強制戒治後，應為不起訴處分
    或不付審理之裁定；經觀察、勒戒或強制戒治執行完畢釋放
    後，「五年內再犯」者，因其再犯率甚高，原實施之觀察、
    勒戒及強制戒治既已無法收其實效，爰依法追訴或裁定交付
    審理。至於經觀察、勒戒或強制戒治執行完畢釋放後，「五
    年後再犯」者，前所實施之觀察、勒戒或強制戒治已足以遮
    斷其施用毒品之毒癮，為期自新及協助其斷除毒癮，仍適用
    「初犯」規定，先經觀察、勒戒或強制戒治之程序。從而依
    修正後之規定，僅限於「初犯」及「五年後再犯」二種情形
    ，始應先經觀察、勒戒或強制戒治程序。倘被告於五年內已
    再犯，經依法追訴處罰，縱其第三次（或第三次以上）再度
    施用毒品之時間，在初犯經觀察、勒戒或強制戒治執行完畢
    釋放五年以後，已不合於「五年後再犯」之規定，且因已於
    「五年內再犯」，顯見其再犯率甚高，原實施觀察、勒戒或
    強制戒治，已無法收其實效，即應依該條例第10條處罰，此
    有最高法院95年度第7 次刑事庭會議決議可資參照。本件被
    告有如事實欄所載毒品前科情形，有臺灣高等法院被告前案
    紀錄表1 份附卷可稽。參諸前開說明，自無再經觀察、勒戒
    及強制戒治之必要，自應逕行追訴處罰。本件事證明確，被
    告犯行洵堪認定，應予依法論科。
二、核被告甲○○所為，係犯毒品危害防制條例第10條第1 項之
    施用第1 級毒品罪。被告持有第1 級毒品海洛因，既意在供
    己施用，其持有之低度行為應為施用之高度行為所吸收，不
    另論罪。末查被告有如事實欄所載之論罪科刑及執行情形，
    有臺灣高等法院被告前案紀錄表1 份在卷足憑，其於有期徒
    刑執行完畢後5 年內，再犯本案有期徒刑以上之罪，為累犯
    ，應依刑法第47條第1 項之規定加重其刑。爰審酌被告前已
    有毒品之罪行，有事實欄所載之前案情形，顯見其戒除毒癮
    之意志薄弱，無視於毒品對於自身健康之戕害及國家對於杜
    絕毒品犯罪之禁令，惟考量施用毒品者均具有相當程度之生
    理成癮性及心理依賴性，戒除不易，且犯罪心態與一般刑事
    犯罪之本質不同，非難性較低，暨衡以其施用毒品之動機、
    犯罪後坦承犯行之態度等一切情狀，量處如主文所示之刑，
    以資懲儆。
據上論斷，應依刑事訴訟法第273 條之1 第1 項、第299 條第1
項前段，毒品危害防制條例第10條第1 項，刑法第11條前段、第
47條第1 項，判決如主文。
本案經檢察官馬中人到庭執行職務。
中    華    民    國    97    年    4     月    30    日
                  刑事第十八庭  法  官  吳幸娥
以上正本證明與原本無異
如不服本判決應於送達後10日內向本院提出上訴狀
                                書記官  陳靜怡
中    華    民    國    97    年    4     月    30    日
附錄本案論罪科刑法條全文：


司法院資訊處製作；財團法人民間司法改革基金會備份。
